【裁判字號】    98,訴,254
【裁判日期】    980904
【裁判案由】    違反毒品危害防制條例
【裁判全文】
臺灣屏東地方法院刑事判決               98年度訴字第254號
                                       98年度易字第583號
公  訴  人  臺灣屏東地方法院檢察署檢察官
被      告  丙○○
選任辯護人 蘇志成律師
上列被告因違反毒品危害防制條例案件，經檢察官提起公訴（96
年度偵字第4924號）及追加起訴，本院判決如下：
    主  文
丙○○販賣第三級毒品，共貳罪，各處如附表所示之刑；又轉讓
第三級毒品，共貳罪，各處如附表所示之刑。應執行有期徒刑陸
年，未扣案之販賣毒品所得新臺幣壹仟伍佰元沒收，如全部或一
部不能沒收時，以其財產抵償之。
其餘被訴部分無罪。
    事  實
一、丙○○明知愷他命（即K 他命）係毒品危害防制條例第2 條
    第2 項第3 款所管制之第三級毒品，非經許可，不得販賣、
    轉讓，詎其竟分別基於轉讓及販賣第三級毒品愷他命之犯意
    ，以不詳方式取得愷他命，並分別於下列時地為轉讓及販賣
    第三級毒品愷他命之犯行：
(一)、於民國95年12月24日晚上不詳時間，在高雄市○○路某舞廳
    內，無償提供數量不詳（轉讓數量未能證明逾淨重20公克）
    之愷他命予甲○○施用，而轉讓之，甲○○旋即以將該些愷
    他命捲入香菸內點燃吸食之方式施用之。
(二)、於96年3 月16日凌晨2 時許，在高雄市○○路之錢櫃ＫＴＶ
    包廂內，無償提供數量不詳（轉讓數量未能證明逾淨重20公
    克）之愷他命予乙○○施用，而轉讓之，乙○○旋即以將該
    些愷他命捲入香菸內點燃吸食之方式施用之。
(三)、於96年3 月19日凌晨2時5分許，丙○○以其所使用之門號
    0000000000號行動電話撥打丁○○使用之門號0000000000號
    行動電話，丁○○以暗號「5 」向丙○○表示欲購買價值新
    台幣（下同）500 元之愷他命，丙○○應允之，隨即於同日
    凌晨2 時30分許，依約前往址設於屏東縣屏東市○○街之「
    新名人釣蝦場」外，將第三級毒品愷他命1 包（數量不詳）
    販賣予丁○○，並當場收取500 元價金。
(四)、丙○○又於96年3 月21日凌晨1 時26分許，以其所使用之上
    開行動電話撥打乙○○使用之門號0000000000號行動電話，
    乙○○向丙○○表示欲購買愷他命2 包，丙○○應允之，隨
    即於同日凌晨近2 時許，依約前往位於屏東縣屏東市○○路
    之「海王星遊藝場」後方之某超商外，將第三級毒品愷他命
    2 包（數量不詳）販賣予乙○○，並當場取得1,000 元價金
    。
二、嗣於96年5 月8 日晚上5 時許，警方持搜索票至丙○○所承
    租位於屏東縣屏東市○○街33號11樓之2 之居所進行搜索，
    當場查扣上開行動電話（含SIM 卡）1 支，與本案無關之愷
    他命1 包（包裝袋重0.338 公克、驗餘淨重0.036 公克）、
    電話卡1 張、筆桿1 支及塑膠板1 塊等物，乃循線查知上情
    。
三、案經屏東縣警察局報告臺灣屏東地方法院檢察署檢察官偵查
    起訴及當庭追加起訴。
    理  由
壹、證據能力部分
一、證人丁○○、甲○○、乙○○於偵查中證詞之證據能力：
(一)、按被告以外之人於偵查中向檢察官所為之陳述，除顯有不可
    信之情況者外，得為證據；刑事訴訟法第159 之1 第2 項定
    有明文。偵查中對被告以外之人所為之偵查筆錄，或被告以
    外之人向檢察官所提之書面陳述，性質上均屬傳聞證據。惟
    現階段刑事訴訟法規定，檢察官代表國家偵查犯罪、實施公
    訴，依法其有訊問被告、證人及鑑定人之權，證人、鑑定人
    且須具結，實務運作時，檢察官偵查中向被告以外之人所取
    得之陳述，原則上均能遵守法律規定，不致違法取供，其可
    信度極高。
(二)、查證人丁○○、甲○○、乙○○於偵查中以證人身分具結所
    為之陳述，被告及辯護人未提及檢察官在偵查時有以強暴、
    脅迫等不法取供之情形，而上開證人亦表示檢察官並無不正
    訊問（見本院卷第96頁、第98頁背面、第101 頁），堪認無
    顯不可信之情況，且均已於審判中經被告、辯護人進行詰問
    ，給予對質之機會，應認具有證據能力。至於辯護意旨認證
    人甲○○偵訊所為證詞係因檢察官以偽證罪相恐嚇，而無證
    據能力云云，然按證人應命具結，證人具結前，應告以具結
    之義務及偽證之處罰，刑事訴訟法第186 條、第187 條第1
    項分別定有明文，是檢察官於證人甲○○作證時，告知具結
    之義務及偽證罪之處罰，既係依照法律明文規定，自難認係
    恐嚇證人之舉，佐以證人甲○○於本院證稱：其於檢察官問
    「你為何在警局說向被告買愷他命？你不怕作偽證嗎？」後
    ，之所以改口承認係向被告購買，係因其當時精神不好，不
    知道檢察官是問哪次，所以答稱是等語（見本院卷第99頁正
    反面），其並未提及有因檢察官之訊問心生畏懼乙節，辯護
    人所辯尚屬無稽，洵非可採。
二、證人丁○○、甲○○、乙○○警詢證詞之證據能力：
(一)、按被告以外之人於審判外之言詞或書面陳述，除法律有規定
    外，不得作為證據；被告以外之人於檢察事務官、司法警察
    官或司法警察調查中所為之陳述，與審判中不符時，其先前
    之陳述具有較可信之特別情況，且為證明犯罪事實存否所必
    要，得為證據，刑事訴訟法第159 條第1 項、第159 條之2
    分別定有明文。是以被告以外之人於審判外之言詞或書面，
    即屬傳聞證據，因有悖法院直接審理及言詞審理之精神，妨
    礙當事人之反對詰問權，影響程序正義之實現，除法律別有
    規定外，原則上不具證據能力。又刑事訴訟法第159 條之2
    所謂「前後陳述不符」之要件，應就前後階段之陳述進行整
    體判斷，以決定其間是否具有實質性差異，而所謂「較可信
    之特別情況」，亦應就前後陳述時之各種外部情況進行比較
    ，以資決定何者外部情況具有可信性，若陳述係在特別可信
    之情況下所為，則虛偽陳述之危險性不高，雖係審判外陳述
    ，或未經被告反對詰問，仍得承認其有證據能力。就外部情
    況之認定，例如時間之間隔、是否為有意識之迴避、有無受
    外力干擾或事後串謀、以及警詢所作時之筆錄記載是否完整
    、是否出於自由意識陳述等情。法院應斟酌上列因素綜合判
    斷，細究陳述人問答態度、表情與舉動之變化，以查是否具
    較可信之特別情況，合先敘明。
(二)、查證人丁○○、甲○○、乙○○於警詢時之證述，依筆錄記
    載內容，係採取一問一答方式，又審諸渠等於警詢時之供述
    較接近案發時點，記憶應較為清晰，憑信性甚高，當時復未
    直接面對被告，證述當時心理較為篤定、壓力較小，較有可
    能據實陳述，再觀以上開證人於警詢所為證述內容與渠等在
    偵訊所陳一致，在檢察官及本院面前均未表示為遭受不正方
    法訊問或非出於其自由意志而為供述（見本院卷第95頁背面
    、第100 頁、第101 頁），佐以通訊監察譯文內容與渠等於
    警詢中所陳相符，益徵上開證人於警詢之陳述應具有任意性
    ；再上開證人於本院審理時仍就渠等曾自被告處取得第三級
    毒品愷他命一事證述不移，僅改稱當時係與被告合資購買愷
    他命，先寄放在被告處，嗣後再向被告索取云云，足認被告
    與前開證人曾有經手毒品之情節應非子虛，渠等於本院所為
    證詞，顯係經權衡輕重，為袒護被告或恐被告對其不利等因
    素而為之託詞，憑信性甚低，是本院依上開證人警詢時之外
    部附隨環境或條件觀察，認渠等於警詢中所為與本院審理時
    不符之陳述顯有較可信之特別情況，基於發見真實之需求，
    且為證明被告犯罪事實之存否為有必要，本院斟酌上開供述
    證據之取得過程並無瑕疵，且與本案待證事實間具有相當之
    關聯性，應認上開證人於警詢之陳述符合刑事訴訟法第159
    條之2 之情形，而有證據能力。
三、另本案對於被告所使用之門號0000000000號行動電話所為之
    通訊監察，係檢察官依96年7 月11日修正前之通訊保障及監
    察法之規定審查後核發而實施，監察期間自96年3 月13日起
    至同年5 月10日止，有臺灣屏東地方法院檢察署96年屏檢瑞
    仁聲監字第000059號通訊監察書、96年屏檢瑞仁聲監（續）
    字第000094號通訊監察書暨電話附表各1 份在卷可稽（見警
    卷第229 、230 頁），為合法之通訊監察。而在通訊監察期
    間取得被告以上述行動電話與他人通話之錄音，並無違法取
    證之瑕疵，而依此核發之通訊監察書所監聽之錄音帶及譯文
    ，業經被告及辯護人、檢察官就各該監聽譯文所示對話內容
    之真正均不爭執，上開監聽譯文所表彰依法律規定程序所取
    得之語音證物內容，具有證據能力。
四、末按傳聞法則之重要理論依據，在於傳聞證據未經當事人之
    反對詰問予以核實，乃予排斥，惟若當事人已放棄對原供述
    人之反對詰問權，於法院審判時表明同意該等傳聞證據可作
    為證據，基於證據資料愈豐富，愈有助於真實發現之理念，
    並貫徹刑事訴訟法修法加重當事人進行主義之精神，確認當
    事人對於證據能力有處分權之制度，傳聞證據經當事人同意
    作為證據，法院認為適當者，亦得為證據；另當事人於調查
    證據時，對於傳聞證據表示「沒有意見」、「對於證據調查
    無意見」，而未於言詞辯論終結前聲明異議，應視為已有將
    該等傳聞證據採為證據之同意，此刑事訴訟法第159 條之5
    定有明文。查本案據以認定被告犯罪事實存否之其他被告以
    外之人之言詞或書面陳述，經審判長提示並告以要旨後，檢
    察官及被告、辯護人均知該證據為審判外之言詞陳述及書面
    證據，原無證據能力，惟未於言詞辯論終結前表示異議，本
    院審酌上開證據作成之過程並無不適當之情形，且對於被告
    涉案之事實具有相當之關聯性，依刑事訴訟法第159 條之5
    規定均具有證據能力。
貳、有罪部分：
一、販賣第三級毒品愷他命予丁○○、乙○○部分：
    訊據被告丙○○固坦承上開門號0000000000號行動電話係其
    姊姊蔡易霖於95年7 月2 日申請，其於95年8 、9 月份開始
    使用該支行動電話，其認識證人丁○○、乙○○之事實，惟
    矢口否認有何販賣第三級毒品之犯行，辯稱：我們是一起購
    買毒品，他們將毒品先寄放在我這裡，之後再拿回去云云。
    惟查：
(一)、被告於96年3 月19日凌晨2 時5 分許，以其所使用之上開行
    動電話撥打證人丁○○使用之0000000000號行動電話，丁○○以暗號「5 」向被告丙○○表示欲購買價值500 元之愷他
    命，被告應允後，於同日凌晨2 時30分許，前往位於屏東縣
    屏東市○○街之「新名人釣蝦場」外，交付販賣數量不詳之
    第三級毒品愷他命1 包予丁○○，並收取價金500 元等事實
    ，迭經證人丁○○於警偵訊證述明確（見警卷第91、92頁、
    偵卷第30、31頁），又其於警詢另證稱：其打電話給被告購
    買愷他命時，不會明講要買多少錢的愷他命，假如要買500
    元的量，就以「5 」表示，且其只會向被告購買愷他命，所
    以被告知道其要買的是愷他命等語（見警卷第93頁），核與
    卷附警方對被告上開行動電話執行通訊監察所製作之被告、
    丁○○通話譯文表記載之渠等於96年3 月19日凌晨2 時5 分
    之通話內容：「B 男（即丁○○）：『眼鏡』哥，有沒有『
    散的』。A 男（即被告）：有。B 男：『散的』是5 嗎。A
    男：你要的嗎。B 男：嗯。A 男：6 啦，好不好。B 男：6
    喔，那就不要了。A 男：5 的，你要幾個。B 男：我只要一
    個，自己那個... 。A 男：好啦，好啦。B 男：5 嗎，你在
    那裡。A 男：新名人釣蝦場這邊。B 男：好，拜拜。」（見
    本院卷第92頁）相符，而證人丁○○於本院亦稱上開對話內
    容係其向被告索討愷他命之對話（見本院卷第101 頁背面至
    102 頁），被告對此亦表示無意見（見本院卷第103 頁背面
    ），參以被告自承認識證人丁○○，與丁○○無過節乙情（
    見本院卷第37頁背面），證人丁○○理應無設詞誣陷被告之
    動機及必要，其前開證詞應堪採信。
(二)、至於證人丁○○於本院審理時固改稱其並未向被告購買愷他
    命，係其與被告一起出去玩時，其拿錢給被告請被告去拿毒
    品回來一起施用，施用剩餘的就放在被告那裡，之後再跟被
    告拿，其要回家施用時，就會跟被告拿，其與被告一起購買
    愷他命2 次，第1 次購買的只剩一點，其向被告拿回家施用
    ，第2 次購買的剩比較多，其分2 次向被告拿回家施用云云
    （見本院卷第100 頁背面、101 頁），然其於警偵訊時，警
    方、檢察官均係以一問一答方式製作筆錄，其主動證稱其分
    別於96年2 月底某日晚上8 至9 時左右在「新名人釣蝦場」
    、96年3 月初某日晚上8 至9 時左右在屏東市○○街33號國
    宅L 棟之地下室、96年3 月19日凌晨2 時30分在「新名人釣
    蝦場」向被告購買愷他命之事實（惟其所證被告於96年2 月
    底某日及96年3 月初某日之販賣愷他命犯行，因無補強證據
    可佐，故經本院另為無罪之諭知，詳後述），且其就各次向
    被告購買愷他命之聯絡情形、交易時間、地點、數量、金額
    及交易過程等細節均證述明確，有其警偵訊筆錄在卷可查（
    見警卷第90至97頁、偵卷第30、31頁），再者，觀之被告與
    證人丁○○之通話譯文表，警方依此譯文內容，顯僅能發覺
    被告與證人丁○○於96年3 月19日可能有毒品交易，至於其
    餘2 次毒品交易顯係證人丁○○主動證述，灼然甚明，次者
    ，證人丁○○於本院證稱：警察並未打罵伊，只是時間拖比
    較久等語（見本院卷第101 頁），堪認警方並未以不正方法
    取證，而證人丁○○與被告既係朋友，無仇恨嫌隙，業如前
    述，且販賣毒品係重罪，乃眾所周知之事，證人丁○○亦應
    明知於此，當無無端杜撰上情入被告於此重罪之理？甚至在
    檢察官面前具結，明知其若未據實作證，將會受偽證罪之處
    罰後，仍為相同之指證，再其接受檢察官訊問時，就其向被
    告購買愷他命之時間、地點及金額仍為相同之證述（見偵卷
    第29至31頁），衡情其接受檢察官訊問之時間距離警詢已逾
    半年，倘其警詢所證並非其親身經歷之事，應無在時隔半年
    之後，仍如此清楚地記憶，堪認其於警偵訊所證係本於事實
    所為，憑信性甚高。此外，證人丁○○於警詢所證其向被告
    購買愷他命之時間、地點、數量、金額、次數等節，與本案
    其他證人乙○○、甲○○之警詢證述均非相同，有渠等之警
    詢筆錄在卷可資比對（見警卷第67至70、73至78頁），依此
    足見證人丁○○於本院證稱：筆錄係警方先製作好，將證人
    之名字改成其姓名，要其照著念云云（見本院卷第101 頁）
    與客觀事實不符，難以採信；況依證人丁○○於本院證稱：
    其與被告平時沒有常常往來，其想被告大概騙伊，其不瞭解
    有多少量（指寄放在被告處之愷他命），被告就隨便跟伊說
    剩多少等語（見本院卷第100 頁背面），參以被告於偵訊時
    供稱對丁○○無印象（見偵卷第40頁），堪認渠2 人之交情
    並非甚篤，而愷他命並非價廉之物，此自證人丁○○於本院
    所證1 包約7 、8 百元等語（見本院卷第101 頁）即明，且
    法律禁止持有愷他命，取得自非容易，又證人丁○○於本院
    證稱其有在其家中施用愷他命等語（見本院卷第101 頁），
    則證人丁○○儘可自行保管購得之愷他命，而無冒著遭被告
    欺騙、侵吞之風險，將愷他命寄放在與其並無深厚交情之被
    告處之必要，況其欲施用愷他命之時，尚須於聯繫被告後，
    外出向被告拿取愷他命，非但多此一舉，更徒增被警方查緝
    之風險，其於本院所證顯有違常理，難以採信，參以被告於
    警偵訊時始終未提出此有利於己之辯解，有其警偵訊筆錄可
    參（見警卷第2 至9 頁、偵卷第39至41頁），堪認證人丁○○於審理時所證，顯係事後串飾迴護之詞，不足採信，自難
    以此為有利於被告之認定。
(三)、又查被告於96年3 月21日凌晨1 時26分許，以其所使用之上
    開行動電話撥打證人乙○○使用之0000000000號行動電話，
    乙○○向被告表示欲購買愷他命2 包，被告應允出售，嗣於
    同日凌晨近2 時許，前往渠等約定之屏東縣屏東市○○路之
    海王星遊藝場後方之某超商外，交付第三級毒品愷他命2 包
    予乙○○，並當場收取價金1,000 元等事實，業經證人乙○○於警偵訊證述明確（見警卷第68、69頁、偵卷第22頁），
    核與卷附警方對被告上開行動電話執行通訊監察所製作之被
    告、乙○○之通話譯文表記載之渠等於96年3 月21日凌晨1
    時26分之通話內容：「B 女（即證人乙○○）：你在那裡。
    A 男（即被告）：國宅。B 女：我現在過去找你，你拿2 包
    給我，好不好。A 男：好，我過去找妳好了。B 女：不用，
    我現在在開車了，我要出去，我要拿給別人的。A 男：妳到
    「海王星」後面。B 女：「海王星」在那裡。A 男：妳在妳
    家等我，我過去啦。B 女：我已經在開車了，不然我在「國
    宅」的「全家」等你。A 男：不要啦，那裡很恐怖。B 女：
    你到我的車上，不然你看要在那裡等你，我在開車了，「海
    王星」後面嗎，我去找。A 男：妳在妳家等我啦。B 女：我
    已經開車過去「國宅」了。A 男：好啦，我過去。B 女：電
    話聯絡，你先下來。A 男：好。」互核相符（見本院卷第
    264 頁），而證人乙○○於本院亦稱上開通訊監察譯文內容
    係其與被告之對話，被告確有於上開時地交付2 包愷他命等
    語（見本院卷第96、97頁），被告對於其此部分證詞亦表示
    無意見（見本院卷第103 頁），佐以被告自承其與證人乙○○並無過節（見本院卷第37頁背面），堪認證人乙○○並無
    誣陷被告之動機，其前開證詞自堪採信。末佐以證人丁○○
    、乙○○所證被告販賣之第三級毒品愷他命均係每包單價
    500 元，且毒品交易之方式相同（即被告以上開行動電話與
    證人約好交易愷他命之數量或金額、地點後，由被告親自持
    往約定地點交付予證人），益徵證人丁○○、乙○○之警偵
    訊證詞應為真實，被告空言辯稱其並未販賣毒品云云，洵難
    採信。
(四)、至證人乙○○於本院雖改稱：其與被告及其他人在錢櫃ＫＴ
    Ｖ唱歌時，一起出資向他人購買愷他命，其把愷他命寄放在
    被告處，之後再陸陸續續向被告要，被告交付伊之毒品均係
    其寄放在被告處之毒品，並非向被告購買的；當時警方叫伊
    照著打好的筆錄念，比較不會麻煩，偵訊時其想趕快離開，
    檢察官問什麼，其都說「是」云云（見本院卷第95頁背面至
    97頁）；然觀諸卷附被告與證人乙○○使用之上開行動電話
    之通訊監察譯文，除上開96年3 月21日之通話內容外，渠等
    於96年3 月20日凌晨2 時40分許、3 時許，尚有疑似與毒品
    交易有關之2 通通話內容（見本院卷第89頁），倘辯護人所
    述：警方係依通訊監察結果，要求證人配合指證被告販賣愷
    他命云云，及證人乙○○於本院所證警方先打好筆錄要伊照
    念云云為真，警方理應亦會要求證人乙○○配合指證被告亦
    有於96年3 月20日凌晨販賣愷他命予伊一事，然筆錄卻記載
    證人乙○○證稱96年3 月20日當天其至國宅向被告購買愷他
    命時，被告說他手上沒有毒品可賣等語（見警卷第68頁），
    足見辯護人前開質疑尚屬無據，參以其於時隔半年餘之檢察
    官偵訊時，於具結後仍為與警詢相同之證述，其於本院又稱
    其並未將警詢筆錄內容背起來（見本院卷第97頁背面），益
    徵其警詢所證應係其親身經歷之事，復佐以其與被告係朋友
    ，無仇恨嫌隙，業如前述，而販賣毒品罪係重罪，乃眾所周
    知之事，其顯無設詞誣陷被告於重罪，並進而於檢察官面前
    具結後，仍甘冒偽證罪之處罰而為虛偽證述之動機，綜上堪
    認其警偵訊之證詞係本於事實所為，可信度極高。況且證人
    乙○○與被告在錢櫃ＫＴＶ唱歌係第一次見面，之前被告僅
    知道乙○○係其友人之姊姊，業經被告於本院供述明確（見
    本院卷第37頁背面），而證人乙○○亦稱與被告係唱歌認識
    的，係點頭之交，不常聯絡（見本院卷第95頁），渠等交情
    顯非深厚，而如前所述，愷他命並非價廉之物，且取得非易
    ，則證人乙○○與被告既無交情，何須冒著遭被告侵吞之風
    險，將愷他命寄放在被告處？況其欲施用之時，尚須聯繫被
    告，並外出向被告拿取愷他命，非但多此一舉，更徒增為警
    查獲之風險，其於本院所為前開證詞顯有違常情，參以被告
    於警偵訊及本院準備程序始終未為此辯解，堪認證人乙○○
    於本院所證亦係事後為迴護被告所為，亦非可採。
(五)、末按毒品危害防制條例所規定之販賣毒品罪，雖未明示「營
    利之意圖」為其犯罪構成要件，然「販賣」一語，在文義解
    釋上當然已寓含有買賤賣貴，而從中取利之意思存在。且從
    商業交易原理與一般社會觀念而言，販賣行為在通常情形下
    ，仍係以牟取利益為其活動之主要誘因與目的。又政府為杜
    絕毒品氾濫，毒害人民甚深，再三宣導民眾遠離毒品、媒體
    報導既深且廣，對於禁絕毒品之政策，應為大眾所熟悉。再
    政府對於查緝施用、轉讓及販賣毒品無不嚴格執行，且販賣
    毒品罪係重罪，若無利可圖，衡情一般持有毒品者，當不致
    輕易將持有之毒品交付他人。況販賣毒品乃違法行為，非可
    公然為之，且有其獨特之販售路線及管道，亦無公定之價格
    ，復可任意增減其分裝之數量，而每次買賣之價量，亦可能
    隨時依市場貨源之供需情形、交易雙方之關係深淺、資力、
    對行情之認知、查緝是否嚴緊，及購買者被查獲時供述購買
    對象之可能性風險評估等諸般事由，而異其標準，非可一概
    而論，是販賣之利得除經坦承犯行或價量俱臻明確外，委難
    查得實情，販賣之人從價差或量差中牟利方式雖異，其意圖
    營利之非法販賣行為則一；故本件雖無法得知被告販賣愷他
    命之利得，然倘其無利可圖，當不可能甘冒被供出來源或被
    檢警查緝法辦之風險，而平價或低價販賣愷他命予證人丁○○、乙○○之理，堪認被告顯有藉販賣愷他命予上開證人以
    牟利之意圖，應堪認定。
(六)、綜上所述，證人乙○○、丁○○於本院改口為前開有利於被
    告之證詞，顯係出於迴護被告之詞，難以採信，被告辯解係
    屬畏罪卸責之詞，委無可採。本件事證明確，被告前開販賣
    第三級毒品犯行，已堪認定。
二、轉讓第三級毒品愷他命予乙○○、甲○○部分：
(一)、訊據被告固供承曾與證人乙○○在高雄市○○路之錢櫃ＫＴ
    Ｖ之包廂內唱歌一事，惟矢口否認有轉讓第三級毒品予乙○○，辯稱：其與乙○○去ＫＴＶ唱歌那次，其在上廁所前有
    施用愷他命，乙○○他們也有施用他們帶去的愷他命，其上
    廁所出來時看到其以卡片遮著的愷他命被打開云云。惟查：
  1.被告於96年3 月16日凌晨2 時許，與證人乙○○一起在高雄
    市○○路之錢櫃ＫＴＶ之包廂內唱歌時，無償提供乙○○施
    用數量不詳之愷他命施用等事實，迭據證人乙○○於警偵訊
    證述明確且一致（見警卷第70、71頁、偵卷第23頁），而依
    被告於偵訊及本院準備程序所陳，可知其確有與證人乙○○
    去高雄市○○路之錢櫃ＫＴＶ唱歌，且其當時有帶愷他命去
    施用（見偵卷第40頁、本院卷第37頁背面），再參以證人乙○○與被告係朋友關係，無仇恨嫌隙乙節，其證詞應堪採信
    ；被告雖以前詞置辯，然證人乙○○與被告當天係初次見面
    ，並無交情，業如前述，而愷他命毒品取得不易且價格昂貴
    ，乃週知之事，衡諸常情，倘非被告同意，乙○○豈敢擅自
    將被告所有之愷他命取走施用？被告於本院所為辯解實有違
    常情，而難信採。
  2.至證人乙○○於本院雖改口稱：其與被告及其他人在錢櫃Ｋ
    ＴＶ唱歌時，一起出資向他人購買愷他命，當天施用之愷他
    命係大家共同出錢買的云云（見本院卷第95頁正反面），然
    其所述與被告於本院所為前開辯解顯有甚大出入，是否屬實
    ，實值懷疑；再觀之被告與證人乙○○使用之上開行動電話
    之通訊監察譯文中，並無與被告於96年3 月16日凌晨2 時許
    轉讓愷他命予證人乙○○有關之通話內容，此部分事實顯係
    證人乙○○主動指證，警方方得以查悉，且無辯護人所指證
    人乙○○配合警方辦案之情事，參以證人乙○○既然未將警
    詢筆錄內容背起來，於時隔半年餘之檢察官偵訊中卻能為相
    同之證述，且其與被告並無過節，堪認其警詢所證確實係其
    本於事實而為，其於本院審理時之所以翻異前詞，顯係出於
    迴護被告之動機，至為明確。
(二)、上開被告轉讓愷他命予證人甲○○之犯罪事實，業據被告於
    本院坦承不諱，核與證人甲○○於偵訊及本院審理時所證相
    符（見偵卷第30頁、本院卷第99頁背面），被告之自白顯與
    事實相符，洵堪採信，其此部分犯行事證明確，堪以認定。
(三)、綜上所述，被告就其轉讓愷他命予證人乙○○部分所為之辯
    解，尚非可採，而其自白轉讓愷他命予證人甲○○部分，與
    事實相符，堪以採信。本件上開被告轉讓愷他命之犯行事證
    明確，已足認定。
四、論罪科刑：
(一)、查愷他命係毒品危害防制條例第2 條第2 項第3 款所明訂之
    第三級毒品；核被告上開事實欄一(一)、(二)所為，均係犯毒品
    危害防制條例第8 條第3 項之轉讓第三級毒品罪、事實欄一
    (三)、(四)之犯行，則均係犯毒品危害防制條例第4 條第3 項之
    販賣第三級毒品罪。
(二)、被告前開販賣、轉讓第三級毒品前之持有毒品之低度行為，
    應分別為轉讓、販賣之高度行為所吸收，均不另論罪。
(三)、按刑法於95年7 月1 日修正施行，關於刑法第56條連續犯規
    定修正理由之說明，謂「對繼續犯同一罪名之罪者，均適用
    連續犯之規定論處，不無鼓勵犯罪之嫌，亦使國家刑罰權之
    行使發生不合理之現象」、「基於連續犯原為數罪之本質及
    刑罰公平原則之考量，爰刪除有關連續犯之規定」等語，即
    係將本應各自獨立評價之數罪，回歸本來就應賦予複數法律
    效果之原貌。因此，就刑法修正施行後多次販賣毒品之犯行
    ，採一罪一罰，始符合立法本旨。則刑法修正施行前連續販
    賣毒品部分，應依刑法第2 條第1 項之規定，適用修正前連
    續犯之規定論以一罪；刑法修正施行後之多次販賣犯行，除
    符合接續犯之要件外，則應一罪一罰，予以數罪併罰，合併
    定其應執行之刑。事實審法院於定應執行之刑時，應視各案
    情節之輕重「合併減輕」而為妥適之裁量，不致發生刑罰過
    重之不合理現象。至所謂集合犯係指立法者所制定之犯罪構
    成要件中，本即預定有數個同種類行為而反覆實行之犯罪而
    言。故是否集合犯之判斷，客觀上，自應斟酌法律規範之本
    來意涵、實現該犯罪目的之必要手段、社會生活經驗中該犯
    罪必然反覆實行之常態及社會通念等；主觀上，則視其反覆
    實施之行為是否出於行為人之一個犯意，並秉持刑罰公平原
    則，加以判斷之。被告陳建忠、林侑尼販賣第二級毒品多次
    ，其交易之對象、時間及地點均各別有異，犯意顯然各別，
    實無從認定立法者本即預定該犯罪之本質，必有數個同種類
    行為而反覆實行之集合犯行，故其各次販賣，縱屬相同類別
    之毒品，應非集合犯之罪。被告陳建忠、林侑尼於各次販賣
    之行為，均係為滿足各該次之營利，於交付取得價款時，該
    次行為即已完成；是各次均為各自獨立之行為，各具獨立性
    ，其前後各次之販賣行為間，自無密切不可分之關係，各自
    獨立構成同一販賣罪責，顯然不合接續犯之構成要件，此為
    最高法院所採之見解（最高法院96年度第9 次刑事庭會議參
    考），則被告本件2 次販賣第三級毒品之行為，於刑法於95
    年7 月1 日修正施行後，要無集合犯之適用，而應以被告販
    賣毒品之次數，定其犯罪行為數，並予分論併罰，另被告所
    為上開2 次轉讓第三級毒品之犯行，與前開2 次販賣第三級
    毒品之行為，犯意各別，行為互殊，亦應予分論併罰。
(四)、再者，依證人甲○○於本院證稱：被告請伊施用之愷他命，
    伊捲入香菸內施用1 次，1 次的量不到1 公克等語（見本院
    卷第100頁），卷內亦無證據證明其所言非真，堪認被告轉
    讓予證人甲○○之愷他命數量應未逾20公克，另證人乙○○
    於本院已改稱被告並未轉讓愷他命予伊，而其於警偵訊時均
    未提及被告轉讓予伊之愷他命之數量，此外，亦查無任何積
    極證據足資證明被告轉讓予證人乙○○之第三級毒品之數量
    已逾20公克，基於罪疑惟輕及被告利益之考量，認定均無適
    用毒品危害防制條例第8 條第6 項規定加重其刑之餘地，併
    此敘明。
(五)、次者，同為販賣毒品之人，其原因動機不一，犯罪情節未必
    盡同，雖有大盤毒梟者，然亦有中、小盤之分，甚至僅係吸
    毒者為求互通有無而有償轉讓，各販賣行為所造成危害社會
    之程度自屬有異，而販賣第三級毒品之法定最低本刑為5 年
    以上有期徒刑，倘依其情狀處以有期徒刑即足懲儆，並可達
    防衛社會之目的，自非不可依客觀之犯行與主觀之惡性，併
    加考量其情狀是否有可憫恕之處，而適用刑法第59條之規定
    酌量減輕其刑，期使個案裁判之量刑有其衡平，符合比例原
    則；本件被告被查獲之販賣愷他命次數僅有2 次，總計所得
    僅1,500 元，販賣數量及所得均甚微，犯罪情節當非與大盤
    毒梟者可資等同併論，如量處最低之法定刑，依社會一般觀
    念不無情輕法重之虞，是被告所為販賣第三級毒品罪部分，
    客觀上足以引起一般同情，衡情尚有可憫恕之處，爰均依刑
    法第59條規定予以酌量減輕其刑度，使輕重得宜，罰當其罪
    ，俾符罪刑相當原則。
(六)、本院審酌被告正值青年，不思循正當途徑賺取財物，明知毒
    品戕害人體身心健康甚鉅，卻為圖不法利得，販賣毒品予他
    人，另轉讓毒品供人施用，助長毒品泛濫，戕害他人身心健
    康、危害社會治安，衡以其犯後否認犯行顯乏悔意之態度，
    其販賣及轉讓之毒品數量非鉅，獲利非豐，素行良好、無前
    科，有臺灣高等法院被告前案紀錄表在卷可按，暨其犯罪動
    機、手段等一切情狀，各量處如主文所示之刑；又按中華民
    國96年罪犯減刑條例業經總統於96年7 月4 日公布，自同年
    7 月16日施行，本件被告為事實欄一(一)、(二)犯行之犯罪時間
    係在96年4 月24日以前，經核並無該條例第3 條所列不予減
    刑之情形，依中華民國96年罪犯減刑條例第2 條第1 項第3
    款規定，均減其宣告刑刑期2 分之1 （至被告所犯事實欄一
    (三)、(四)之犯行，因宣告之刑逾1 年6 月，且屬該條例第3 條
    第7 款所列之罪，自均不予減刑），再與事實欄一(三)、(四)部
    分所宣告之刑定應執行刑。
(七)、末按犯第4 條至第9 條、第12條、第13條或第14條第1 項、
    第2 項之罪者，其供犯罪所用或因犯罪所得之財物，均沒收
    之，如全部或一部不能沒收時，追徵其價額或以其財產抵償
    之，毒品危害防制條例第19條第1 項定有明文；再按毒品危
    害防制條例第19條第1 項規定，犯販賣、運輸毒品罪者，其
    犯罪所得之財物，均沒收之，係採義務沒收主義，故其犯罪
    所得之對價，不問其中成本若干，利潤多少，均應全部諭知
    沒收，以貫徹政府查禁煙毒之決心，並符立法本旨，最高法
    院95年度台上字第3133號判決意旨可資參照；又刑法沒收之
    物，雖指原物，但金錢為代替物，重在兌換價值，而不在原
    物，自難拘泥於沒收原物之理論，認沒收販賣毒品所得之金
    錢，以當場查獲扣押者為限，且毒品危害防制條例第19條第
    1 項係刑法第38條第1 項第3 款、第3 項但書之特別規定，
    政府為肅清毒品，貫徹禁政，既設專條，採義務沒收主義，
    揆諸立法主意旨，當不致有此限制，故販賣毒品所得之金錢
    ，苟能認定其係販賣毒品所得之款（例如販毒所得之款，業
    經消費寄託或消費借貸與他人，則應認該販毒所得之款仍屬
    存在），不以當場查獲扣押者為限，亦有最高法院66年度第
    8 次刑事庭會議決議可資參照，依此，販賣毒品所得之金錢
    ，無論已否扣案，如仍屬存在，即應依法沒收。查本件被告
    販賣毒品2 次之所得各為1,000 元、500 元，總計1,500 元
    ，各該次之販毒所得金額雖均未扣案，依前開說明，仍應依
    毒品危害防制條例第19條第1 項規定，併予宣告沒收，如全
    部或一部不能沒收時，以其財產抵償之。次按供販賣第一級
    毒品所用之物，應依毒品危害防制條例第19條第1 項規定沒
    收，固為刑法之特別規定，採義務沒收主義。但上開法條既
    無如同條例第18條第1 項前段有「不問屬於犯人與否，均沒
    收」之規定，即應回歸刑法第38條第3 項前段所規定「以屬
    於犯人者為限」，始應依該條例第19條第1 項規定諭知沒收
    ，最高法院98年度台上字第2465號判決意旨可參，查本件扣
    案之門號0000000000號行動電話（含SIM 卡），被告於警詢
    供稱係其姊姊蔡易霖所申請（見警卷第3 頁），且有該門號
    之查詢結果在卷可稽（見警卷第236 頁），另扣案之電話卡
    1 張，被告於審理時稱係其姊姊所有（見本院卷第104 頁）
    ，堪認均非屬被告所有，依法自均不得宣告沒收；至扣案之
    筆桿、塑膠板等物，被告供稱係其施用毒品所用之物（見本
    院卷第104 頁），且無證據證明與其上開販賣及轉讓第三級
    毒品犯行有何關連，又被告否認前開犯行，亦無其他證據足
    證扣案之愷他命1 包與其上開犯行有直接關連，爰不予宣告
    沒收，均附此敘明。
、無罪部分
一、公訴意旨另以：被告除為上開2 次販賣第三級毒品愷他命之
    行為外，另於：96年2 月底某日，在屏東市○○路新名人
    釣蝦場外，以500 元販賣愷他命予丁○○，於96年3 月初
    某日，在屏東市○○路新名人釣蝦場外，以500 元販賣愷他
    命予丁○○，於96年3 月間某日晚間，在屏東市○○路新
    名人釣蝦場附近，以600 元販賣愷他命1 公克予甲○○，
    於96年4 月中旬某日，在屏東市○○路之新華芳ＫＴＶ外，
    以600 元販賣愷他命1 公克予甲○○。因認被告另涉犯毒品
    危害防制條例第4 條第3 項之販賣第三級毒品罪嫌等語。
二、按犯罪事實應依證據認定，無證據不得認定犯罪事實；不能
    證明被告犯罪者，應諭知無罪之判決，刑事訴訟法第154 條
    第2 項、第301 條第1 項定有明文。且積極證據不足為不利
    於被告事實之認定時，即應為有利於被告之認定，更不必有
    何有利之證據，即便被告之辯解不能成立時亦然，最高法院
    30年上字第816 號、第1831號、61年台上字第3099號等判例
    可資參照。次查施用毒品者，其所稱向某人購買之供述，須
    補強證據以擔保其供述之真實性。良以施用毒品者其供述之
    憑信性本不及於一般人，況施用毒品者其供出來源，因而破
    獲者，法律復規定得減輕其刑，其有為偵查機關誘導、或為
    邀輕典而為不實之陳述之可能，其供述之真實性自有合理之
    懷疑。是施用毒品者關於其向某人購買毒品之供述，必須補
    強證據佐證，以擔保其供述之真實性，俾貫徹刑事訴訟無罪
    推定及嚴格證明之基本原則。而所謂補強證據，係指毒品購
    買者之供述縱使並無瑕疵，仍須補強證據佐證而言，以擔保
    其供述之真實性。該補強證據，必須與施用毒品者關於相關
    毒品交易之供述，具有相當程度之關聯性，且足使一般人對
    於施用毒品者之供述無合理之懷疑存在，而得確信其為真實
    ，始足當之。若毒品購買者之供述證據，本身已有重大瑕疵
    ，依嚴格證明之法則，苟已無法憑為犯罪事實之認定時，自
    無再論補強證據之必要，其理甚明（最高法院96年度台上字
    第1993號判決意旨參照）。
三、公訴意旨認被告另涉犯上開販賣第三級毒品犯行，係以：被
    告於偵訊中坦承認識甲○○、丁○○，證人甲○○、丁○○
    於警偵訊之證詞，及通訊監察譯文表為主要論據。訊據被告
    固供承其認識證人甲○○、丁○○，惟堅決否認販賣愷他命
    犯行，辯稱：其未販賣愷他命給甲○○、丁○○等語。經查
    ：
(一)、證人丁○○於警偵訊固指稱被告另於96年2 月底某日晚上及
    96年3 月初某日晚上，在「新名人釣蝦場」，以500 元價格
    ，各販賣愷他命1 包予伊等語；然除其證詞之外，公訴人並
    未提出任何補強證據，以擔保其證詞之真實性，至卷附被告
    與丁○○之通話譯文表僅有渠等於96年3 月19日之通話內容
    （見本院卷第70頁），顯未能佐證此部分犯罪事實，且證人
    丁○○於本院亦已改稱被告並未販賣愷他命予伊（見本院卷
    第100 頁背面至102 頁背面），依前開說明，自難僅以其於
    警偵訊所為單一證詞，逕認被告有為上開販賣愷他命予證人
    丁○○2 次之犯行。
(二)、又證人甲○○於警偵訊固指稱被告於上開時地，以600 元之
    價格，販賣1 公克海洛因予伊等語，然依其於警詢所述，其
    向被告購買愷他命前亦有先以其行動電話聯絡被告（見警卷
    第76至78頁），而被告所使用之上開行動電話在證人甲○○
    指稱之向被告購買愷他命之時間亦為司法警察單位執行通訊
    監察在案，有前開通訊監察書可證，故若果真有證人甲○○
    所證之此部分毒品交易情事，執行通訊監察之警方所製作提
    出之通訊監察譯文應會記載其與被告為上開毒品交易前電話
    聯繫之過程，然警方並未製作被告與證人甲○○於96年4 月
    間之通話譯文，是以檢察官所舉通話譯文表顯無法佐證被告
    與證人甲○○於96年4 月中旬有為毒品交易乙事，又卷內被
    告、甲○○之通話譯文表固有渠等於96年3 月16日、18日、
    20日之通話內容，然觀之上開譯文之內容，尚無法查知是否
    確與毒品交易有關，且渠等之通話並未提及檢察官所訴即證
    人甲○○於警偵訊所陳之該次毒品交易之地點（即「新名人
    釣蝦場」），而譯文中可能與毒品交易有關之「我弄的時候
    是10.25 ，不可能96」、「5 」等語，亦與檢察官所起訴即
    證人甲○○於警偵訊中證述之「被告以600 元販賣愷他命1
    公克」一節難認相符，是此通話譯文表亦無法補強證人甲○○於警偵訊中證稱被告於96年3 月間某日晚上販賣愷他命予
    伊乙節之真實性。末佐以證人甲○○所證其每次向被告購買
    愷他命之計價方式（即以600 元購買1 公克的量），與證人
    丁○○於警詢所證其購買500 元的量1 包（見警卷第93頁）
    ，證人乙○○警詢時證稱若其購買500 元的量，就以「1 」
    表示是1 公克的份量（見警卷第70頁）之計價方式並不相同
    ，其於本院審理時又改稱並未向被告購買愷他命，則證人甲○○於警偵訊證稱向被告購買愷他命乙事是否屬實，尚非無
    疑。此外，公訴人亦未提出其他足以擔保證人甲○○於警偵
    訊證詞之真實性之補強證據，揆諸前揭說明，自難僅以購買
    毒品者之單一證述，遽認被告有為此部分販賣愷他命之情事
    。
四、綜上所述，被告既然始終否認販賣愷他命之犯行，而除證人
    丁○○、甲○○於警偵訊所為屬於購買毒品者之單一證詞外
    ，即無其他任何積極之補強證據可佐，自難逕認被告有為此
    部分販賣愷他命犯行。此外，復查無其他積極證據足資證明
    被告有為公訴人所訴此部分販賣第三級毒品犯行，揆諸前揭
    說明，此部分犯罪既不能證明，自應另為被告無罪之諭知。
據上論斷，應依刑事訴訟法第299 條第1 項前段、第301 條第1
項，毒品危害防制條例第4 條第3 項、第8 條第3 項、第19條第
1 項，刑法第11條、第59條、第51條第5 款，中華民國96年罪犯
減刑條例第2條第1項第3款、第7條、第11條，判決如主文
。
本案經檢察官廖華君到庭執行職務。
中    華    民    國    98    年    9     月    4     日
                  刑事第五庭  審判長法  官  石家禎
                                    法  官  林家聖
                                    法  官  陳秀慧
以上正本證明與原本無異。
如不服本判決應於收受判決後10日內向本院提出上訴書狀，並
應敘述具體理由；其未敘述上訴理由者，應於上訴期間屆滿後
20日內向本院補提理由書（均須按他造當事人之人數附繕本）
「切勿逕送上級法院」。
中    華    民    國    98    年    9     月    4     日
                                書記官  溫訓暖
附表：
┌──┬────────────────┬───────┐
│編號│       主             文        │   附   註    │
├──┼────────────────┼───────┤
│ 1  │丙○○轉讓第三級毒品，處有期徒刑│事實欄一、(一)部│
│    │捌月，減為有期徒刑肆月。        │分            │
├──┼────────────────┼───────┼
│ 2  │丙○○轉讓第三級毒品，處有期徒刑│事實欄一、(二)部│
│    │陸月，減為有期徒刑月。        │分            │
├──┼────────────────┼───────┤
│ 3  │丙○○販賣第三級毒品，處有期徒刑│事實欄一、(三)部│
│    │貳年拾月，未扣案之販賣毒品所得新│分            │
│    │臺幣伍佰元沒收，如一部或全部不能│              │
│    │沒收時，以其財產抵償之。        │              │
├──┼────────────────┼───────┤
│ 4  │丙○○販賣第三級毒品，處有期徒刑│事實欄一、(四)部│
│    │貳年拾月，未扣案之販賣毒品所得新│分            │
│    │臺幣壹仟元沒收，如一部或全部不能│              │
│    │沒收時，以其財產抵償之。        │              │
└──┴────────────────┴───────┘
附錄本判決論罪科刑法條：
毒品危害防制條例第4條第3項
製造、運輸、販賣第三級毒品者，處5 年以上有期徒刑，得併科
新臺幣5 百萬元以下罰金。
毒品危害防制條例第8條第3項
轉讓第三級毒品者，處3 年以下有期徒刑，得併科新臺幣30萬元
以下罰金。


司法院資訊處製作；財團法人民間司法改革基金會備份。
